臺灣高等法院刑事裁定
110年度抗字第164號
抗  告  人  臺灣桃園地方檢察署檢察官
聲明異議人
即  受刑人  蘇進雄


                  （現於法務部○○○○○○○○○○○執行中）
上列抗告人因聲明異議案件，不服臺灣桃園地方法院中華民國10
9年12月30日裁定（109年度聲字第4719號），提起抗告，本院裁
定如下：
    主  文
原裁定撤銷。
聲明異議駁回。
    理  由
一、原裁定意旨略以：聲明異議人即受刑人蘇進雄前因竊盜、違
    反毒品危害防制條例案件，經法院判處應執行有期徒刑1 年
    6 月確定，自民國106 年12月15日起與另案接續執行，指揮
    書執畢日期為108 年6 月14日，於107 年1 月9 日縮短刑期
    假釋，而於假釋期間再犯施用第二級毒品罪，經臺灣新北地
    方法院以107 年度簡字第8360號判處有期徒刑6 月，於108 
    年5 月7 日確定，法務部矯正署遂於108 年7 月3 日以法授
    矯教字第10801056160 號函撤銷其假釋，經臺灣桃園地方檢
    察署檢察官以109 年執助壬字第101 號執行指揮書執行殘刑
    1年4月6日（刑期起算日期為109 年1 月7 日，指揮書執畢
    日期為110 年5 月11日）。惟本件受刑人於假釋中故意更犯
    之罪，係受有期徒刑6 月之宣告，而法務部據以撤銷假釋之
    刑法第78條第1 項本文，關於受緩刑或6 月以下有期徒刑宣
    告且無特別預防考量必要之個案受假釋人，均再入監執行殘
    刑，於此範圍內，自司法院釋字第796 號解釋公布之日（10
    9 年11月6 日）起失其效力。從而，法務部應依該解釋意旨
    個案審酌是否撤銷其假釋，在完備此一程序之前，檢察官執
    行撤銷假釋後之殘刑，所憑之原因事實即失所依附，所為之
    執行指揮難認允洽，受刑人據此聲明異議，為有理由，爰裁
    定撤銷臺灣桃園地方檢察署檢察官核發之109 年執助壬字第
    101 號執行指揮，由臺灣桃園地方檢察署檢察官另為適法之
    處理。
二、抗告意旨略以：有關釋字第796號解釋所指「有無基於特別
    預防考量，使其在入監執行殘刑之必要之具體情狀」，法務
    部已於109年12月底完成審核。本件受刑人於假釋期間因施
    用毒品案件，先後經臺灣新北地方法院、臺灣桃園地方法院
    判處有期徒刑6月共四次，應執行有期徒刑1年6月，顯然有
    反覆實施犯罪之情形，且所犯之罪合計刑期逾6月，經審核
    確有特別預防考量之情事，應維持撤銷假釋，執行殘刑。
三、經查：
　㈠受刑人前因違反毒品危害防制條例案件，經臺灣士林地方法
    院以104年度審易字第1448號判處有期徒刑7月確定，又因施
    用毒品案件，經臺灣新北地方法院以104年度審易字第4203
    號判處有期徒刑7月，並經本院以105年度上易字第450號駁
    回上訴確定，及因竊盜案件，經臺灣桃園地方法院以105年
    度審易字第407號判處有期徒刑6月確定，上開三罪經臺灣桃
    園地方法院以105年度聲字第2967號裁定定應執行有期徒刑1
    年6月確定，與另案接續執行，刑期起算日期為106 年12月1
    5日，指揮書執畢日期為108 年6 月14日，嗣於107 年1 月9
     日縮短刑期假釋，依臺灣桃園地方法院107年度聲字第26號
    裁定付保護管束；然受刑人於假釋期間犯施用第二級毒品罪
    ，經臺灣新北地方法院以107 年度簡字第8360號判處有期徒
    刑6 月，於108 年5 月7 日確定，經法務部矯正署於108 年
    7 月3 日法授矯教字第10801056160 號函撤銷假釋，並由臺
    灣桃園地方檢察署檢察官核發109 年執助壬字第101 號執行
    指揮書執行殘刑1年4月6日，受刑人於109 年1月7 日入監執
    行，指揮書執畢日期為110 年5 月11日，有本院被告前案紀
    錄表附卷可資佐證，並經本院調取臺灣桃園地方檢察署109
    年度執助字第101號執行卷宗核閱無誤，足堪認定。
　㈡按假釋制度之目的在使受徒刑執行而有悛悔實據並符合法定
    要件者，得停止徒刑之執行，以促使受刑人積極復歸社會。
    而假釋處分經主管機關作成後，受假釋人因此停止徒刑之執
    行而出獄，如復予以撤銷，再執行殘刑，非特直接涉及受假
    釋人之人身自由限制，對其復歸社會後而享有之各種權益，
    亦生重大影響。故假釋之撤銷屬刑事裁判執行之一環，為廣
    義之司法行政處分，因此，受假釋人對於檢察官所指揮執行
    撤銷假釋之原因事實，如有不服，得依刑事訴訟法第484條
    之規定，向當初諭知該刑事裁判之法院聲明異議，以求救濟
    ，此固據司法院釋字第681號解釋揭示在案。惟監獄行刑法
    業於108年12月17日修正、109年1月15日經總統華總一義字
    第10900004131號令修正公布全文156條，並自公布日後6個
    月即109年7月15日施行。該法第153條第3項規定「本法中華
    民國108年12月17日修正之條文施行前，因撤銷假釋得聲明
    異議之案件，得於修正施行日之次日起算30日內，依本法規
    定向管轄地方法院行政訴訟庭提起訴訟」，是此類因撤銷假
    釋得聲明異議案件，於監獄行刑法修正施行後，應循上開行
    政爭訟途徑尋求救濟（最高法院109年度台抗字第1826號裁
    定意旨參照）。本件法務部撤銷受刑人之假釋後，監獄行刑
    法業經修正，固屬監獄行刑法修正前，因撤銷假釋得聲明異
    議之案件，惟依前開說明，受刑人既於該法施行後之109年1
    1月26日，始就撤銷假釋不服，自應循行政爭訟途徑尋求救
    濟，始為適法，受刑人遽依刑事訴訟法規定向原審法院聲明
    異議，於法不合。原審未以無管轄權駁回其聲明，逕為實體
    之裁定，即有違誤，原裁定已屬無可維持，爰由本院予以撤
    銷，自為裁定駁回受刑人之聲明異議。
　㈢另觀上揭法務部撤銷受刑人假釋之函文及檢察官執行指揮書
    ，均未就受刑人之救濟期間為告知，依行政程序法第98條第
    3項規定：「處分機關未告知救濟期間或告知錯誤未為更正
    ，致相對人或利害關係人遲誤者，如自處分書送達後1年內
    聲明不服時，視為於法定期間內所為。」應不影響受刑人人
    循行政爭訟途徑救濟之時效，併此敘明。
據上論斷，依刑事訴訟法第486條，裁定如主文。
中　　華　　民　　國　　110 　年　　3 　　月　　10　　日
　　　　　　　　　刑事第三庭    審判長法　官  張惠立 
                                      法　官  劉兆菊
                                      法　官  廖怡貞
以上正本證明與原本無異。
如不服本裁定，應於收受送達後5日內向本院提出抗告狀。
                                      書記官  劉芷含
中　　華　　民　　國　　110 　年　　3 　　月　　10　　日